【裁判字號】    89,易,817
【裁判日期】    890929
【裁判案由】    偽造文書
【裁判全文】
臺灣士林地方法院刑事判決                          八十九年度易字第八一七號
    聲  請  人  臺灣士林地方法院檢察署檢察官
    被      告  甲○○
    選任辯護人  鐘炯律師
右列被告因偽造文書案件，經檢察官聲請簡易判決處刑，（八十九年度偵字第三九九
四號），嗣經本院士林簡易庭認不宜以簡易判決處刑，移由本院普通庭改依通常程序
審理，本院判決如左：
    主  文
甲○○行使偽造特許證，足以生損害於公眾，處拘役伍拾日，如易科罰金以參佰元折
算壹日。偽造之「ＦＨ—七二○」車牌貳面沒收。
    事  實
一、甲○○前於民國八十八年間曾因違反水利法案件，經臺灣板橋地方法院以八十八
    年度訴字第五八九號判處有期徒刑三月，緩刑二年確定。緣其任職協詮交通有限
    公司擔任大貨車司機之工作，於八十九年二月二十三日駕駛車牌號碼ＦＨ—七二
    ○（起訴書誤載為ＦＨ—八七二○）號營業大貨車，因三個月內違規紀錄達三次
    以上，汽車牌照遭臺灣省政府交通處公路局臺北區監理所吊扣。詎仍不知悔改，
    明知車牌已遭吊扣，竟為使上開經吊扣車牌之營業大貨車繼續營業使用，於緩刑
    期間之八十九年二月二十九日，在臺北縣五股鄉○○○路某處，在車輛前後保險
    桿懸掛車牌之位置上，先噴上綠色油漆（如車牌大小），再以白色油漆塗寫「Ｆ
    Ｈ—七二○」車牌號碼而偽造完成汽車牌照之特種文書，以規避警方取締查緝，
    嗣即駕駛該營業大貨車而繼續行使該偽造之特種文書，足以生損害於公路監理單
    位對於車輛核發牌照管理及警察機關對於車輛違規管理之正確性。迨至同年三月
    八日中午十二時五十分許，駕駛前開營業大貨車，行經臺北縣八里鄉台十五線一
    點五公里處，為警查獲。
二、案經臺北縣警察局蘆洲分局報請臺灣士林地方法院檢察署檢察官偵查聲請簡易判
    決處刑。
    理  由
一、訊據被告甲○○固承認以油漆噴寫車牌ＦＨ—七二○在前後保險桿上之情事，惟
    辯以：係因伊要至八里砂石場內載運砂石，為了方便計算趟數，才噴上車號，未
    將車開出場外云云，辯護人並以：被告係以粉漆製作車牌，遇水即消失，且越數
    日後亦會自行消失，被告自行擦拭該車號，即行消失不見，足見並無持續性及持
    久性；公路局監理處所核發之真正牌照為「鋁製長方形狀」，並有「臺灣省或臺
    北市」字樣，且為凸字，被告所噴之車牌顯與之不符，況一般大小貨車於駕駛座
    兩旁或車體前後，均須自行噴上該車之車牌號碼，始得通過檢驗，故被告自行噴
    上車號顯與偽造文書之構成要件有間云云，資為辯護。惟查：
  (一)倘被告係於砂石場內運送砂石，何以會在臺北縣八里鄉○○○○○路上為警查獲
    ？且其亦自承家住八里，所以會開出來等語，並有臺北縣警察局蘆洲分局刑事案
    件報告書在卷可按，足見其確有駕駛該營業大貨車行駛於公路上之情事。又被告
    既已在前開營業大貨車車尾處噴上斗大之ＦＨ—七二○車牌號碼，此有卷附照片
    可稽，縱使要計算台數已足矣，何須多此一舉在原車牌懸掛位置噴上顏色、大小
    相仿之車牌？並以泥土故意覆蓋弄污，其圖謀逃避警方查緝之情甚明，其所辯顯
    係卸責之詞，不足採信。
  (二)又交通部雖規定在大、小貨車車身上，除懸掛車牌外，尚須噴上車號，惟查該字
    體大小，在小型車，須係車牌數字大小之一點五倍以上；至大型車，則須在二點
    五倍以上，況該營業大貨車車尾已噴上斗大之車牌號碼，已如前述，參以被告所
    噴漆之車牌即在原懸掛車牌之位置，若謂被告無以之為真正車牌使用之意，孰人
    能信？其辯稱係根據交通部規定而噴上車號以供辨認云云，顯不足採。
  (三)另被告雖於本院審理時辯稱：車牌號碼位置上之髒污，係因在砂石場內所造成，
    並非故意造成以逃避查緝所用云云，然查被告前於警訊時即供承該髒污係為逃避
    取締故意造成（參見偵查卷第八頁）等語，且觀諸卷附照片所示，其污穢處業已
    遮蓋原真正牌照上應有之臺灣省或臺北市、高雄市等小字體，被告上開所辯亦不
    足取。
  (四)按刑法上所謂文書，其必須具有文字性、有體性、持久性、意思性、證明性等特
    性。本件被告所噴寫之車號具有英文字母及阿拉伯數字等符號，自具有文字性，
    又其內容表徵交通監理單位對於車輛核發牌照管理及警察機關對於車輛違規管理
    等重要事項，懸掛該車牌足資證明係取得合法許可之車輛，其意思性及證明性亦
    無庸置疑，茲有疑義者在於是否具備有體性及持久性？
    １、所謂有體性，係指該文字或符號表示於有體物上。該有體物無論係紙張、布
        帛、竹木、金石等，均屬之。本件被告係將車牌號碼噴寫於前開營業大貨車
        之前後保險桿上，顏色、大小、位置均與真正牌照相仿，有體性亦具足。
    ２、所謂持久性，乃須有相當程度之持續性。而所謂持續性，並不以永久存續為
        必要，只須無人工消除之情形下，得保存相當時間即可。被告於偵查中稱該
        偽造之車牌係於八十九年二月二十九日即已製作完成，迄同年三月八日為警
        查獲時，已歷約十日之久，觀之卷附照片顯示，並無絲毫消失之情，且事後
        雖經被告擦拭，仍清晰可見該字體痕跡，其持久性亦足認定。
    ３、綜上，本件文書特性均已具足，雖非以鋁製長方形狀、凸字方式製作及加載
        臺灣省或臺北市、高雄市等字，均無礙於文書性之認定，辯護人前揭所辯，
        尚非可採。
  (五)綜上所述，被告所辯無非圖卸飾詞，均無足採，本件事證明確，其犯行洵堪認定
    ，應依法論科。
二、按汽車牌照（號牌）為公路監理機關所發給，依道路交通安全規則第八條規定，
    為行車之許可憑證，屬於刑法第二百十二條所列特許證之一種，最高法院六十三
    年台上字第一五五○號著有判例可稽。又行使偽造之特種文書罪，只須提出偽造
    之證照，本於該內容有所主張，即已成立，其行使之目的能否達到則無庸論及。
  查本件被告為規避違規遭舉發，而直接偽造車牌附著於其所駕駛之前開營業大貨
    車保險桿上，其目的顯在默示該汽車牌照係監理機關所核發，即有行使該偽造車
    牌之行為，核其所為，係犯刑法第二百十六條、二百十二條之行使特種文書罪。
    其偽造特種文書之低度行為，應為行使該文書之高度行為所吸收，不另論罪。被
    告於同一營業行為繼續進行中，迄為警查獲前，僅係法益受侵害狀態之持續，究
    其行為之本質，屬於繼續犯性質之單純一罪，僅成立一罪，原聲請簡易判決處刑
    書認係連續犯，尚有誤會，業經公訴人當庭更正，附此敘明。爰審酌被告之生活
    狀況、智識程度，其犯罪之動機、目的、刺激、手段，所生危害、及犯罪後猶飾
    詞圖卸尚無悔意等一切情狀，量處如主文所示之刑，並諭知易科罰金之折算標準
    ，以示懲儆。至經偽造之「ＦＨ—七二○」車牌二面，係附著於前開車輛保險桿
    上，為被告所有，係供犯罪所用之物，雖未扣案，仍不能證明業已滅失，應依刑
    法第三十八條第一項第二款併與宣告沒收。
據上論斷，應依刑事訴訟法第四百五十二條、第二百九十九條第一項前段、刑法第二
百十六條、第二百十二條、第四十一條、第三十八條第一項第二款，罰金罰鍰提高標
準條例第一條前段、第二條，判決如主文。
本案經檢察官陳傳宗到庭執行職務
中      華      民      國    八十九    年      九      月    二十九    日
                                  臺灣士林地方法院刑事第二庭
                                          法  官
右正本證明與原本無異。
如不服本判決，應於判決送達後十日內，向本院提出上訴狀。
                                          書記官
中    華    民    國      八十        年              月              日


司法院資訊處製作；財團法人民間司法改革基金會備份。
